【裁判字號】    89,台上,2280
【裁判日期】    890427
【裁判案由】    重傷害
【裁判全文】
最高法院刑事判決                              八十九年度台上字第二二八○號
    上 訴 人  台灣高等法院高雄分院檢察署檢察官
    被    告  甲○○
右上訴人因被告重傷害案件，不服台灣高等法院高雄分院中華民國八十七年三月十八
日第二審更審判決（八十七年度上更(一)字第十三號，起訴案號：台灣高雄地方法院檢
察署八十五年度偵字第四三一○號），提起上訴，本院判決如左：
    主  文
原判決撤銷，發回台灣高等法院高雄分院。
    理  由
本件原判決以公訴意旨略以：被告甲○○於民國八十四年十一月四日下午六時許，在
高雄市左營區左營高中前，為李金生駕駛ＺＢＯ－九三五號機車追撞後，竟夥同一不
詳姓名之男子，共同基於重傷害之犯意，合力毆打李金生，致李金生受有兩側上頷骨
骨折、左側顴骨骨折及外傷性視神經病變之傷害，經李金生告訴，因認被告涉有刑法
第二百七十八條第一項之重傷害罪嫌，經審理結果，認被告之犯罪不能證明，因而維
持第一審諭知被告無罪之判決，駁回檢察官在第二審之上訴，固非無見。惟查(一)審理
事實之法院，對於被告犯罪之證據，應從各方面詳予調查，以期發現真實，苟非調查
之途徑已窮，而被告之犯罪嫌疑仍屬不能證明，要難遽為無罪之判決。本件告訴人李
金生於被告於八十五年一月二十二日對告訴人提出過失傷害告訴前之八十七年十一月
二十五日即向高雄市政府警察局左營分局左營派出所報案，指訴被告於車禍後夥同不
詳姓名之男子共同加以毆傷等情，有該派出所調查筆錄可按（見警卷一至三頁），告
訴人因過失傷害乙案，亦經原審法院判刑確定，有該院八十五年度上訴字第二三三一
號刑事判決足憑，告訴人堅指：被告遭其撞傷後即叫喚該年輕人「過來」打我，及現
場除了三人以外別無他人（詳原審更(一)卷第二十四頁、二十三頁、第一審卷二十三頁
），則告訴人應無誤指之理，惟依國軍八○六總醫院八十五年四月八日濟言醫字第
五七四號函載明「甲○○（身分證字號：Ｚ000000000）於八十四年十一月
四日因車禍造成頭外傷併硬腦膜下出血，於本院住院，期間併發左腿深層靜脈栓塞，
經治療後病況穩定，於八十五年一月十五日出院（詳偵卷十五頁），證人即消防隊員
陳文良證稱，其到達現場時，被告及告訴人均倒在地上，意識均清醒等語（詳第一審
卷五十三頁），被告被撞傷後，有無可能再夥同另一年輕人共同圍毆告訴人，事關告
訴人指訴之真實性，原審未加查證，難謂允洽。(二)依高雄醫學院附設中和紀念醫院所
函送之告訴人病歷簡要表載明告訴人「於當（四）日發生車禍，先送至海總，再轉至
建國醫院，經轉至本院，於當天二十一時十分抵達本院，經診斷結果計有：頭部創傷
、左側顴骨骨折、上顎骨骨折、雙側創傷性視神經病變併創傷性青光眼」（見偵卷二
十六頁），三民建國醫院八十五年八月十二日醫行字第八一三號函載明「患者李金
生於八十四年十一月四日下午七時五十分，由海軍總醫院轉至本院（因海軍總醫院電
腦斷層攝影壞了），來時有右側臉部變形、前額挫裂傷、鼻部及右耳部流血、右側瞳
孔放大疑視神經損傷」等語（第一審卷三十五頁），上開創傷究係車禍所致，抑或為
被告等所打傷，告訴人之視能毀敗，究係青光眼所造成或係因車禍抑或拳擊所致，攸
關犯罪之成立，原審未詳加查證，明白認定，調查職責，尚有未盡。檢察官上訴意旨
指摘原判決不當，尚非全無理由，應認仍有撤銷發回更審之原因。
據上論結，應依刑事訴訟法第三百九十七條、第四百零一條，判決如主文。
中      華      民      國    八十九    年      四      月    二十七    日
                              最高法院刑事第十一庭
                                  審判長法官  莊  登  照
                                        法官  洪  明  輝
                                        法官  蔡  清  遊
                                        法官  黃  一  鑫
                                        法官  林  秀  夫
      右正本證明與原本無異
                                              書  記  官
中      華      民      國    八十九    年      五      月      四      日


司法院資訊處製作；財團法人民間司法改革基金會備份。
